【裁判字號】    88,上訴,1840
【裁判日期】    890112
【裁判案由】    殺人未遂
【裁判全文】
臺灣高等法院臺南分院刑事判決                  八十八年度上訴字第一八四號
      上  訴  人
      即  被  告  甲○○
      選任辯護人  何文通
右上訴人因殺人未遂案件，不服臺灣嘉義地方法院八十八年度訴字第四七二號中華民
國八十八年十一月五日第一審判決（起訴案號：臺灣嘉義地方法院檢察署八十八年度
偵緝字第一八○號），提起上訴，本院判決如左：
      主      文
上訴駁回。
      事      實
一、甲○○與乙○○素有怨隙，以其嘉義市○○路○段五七八巷二五號住處之玻璃曾
    遭乙○○破壞，竟憤而於民國八十八年四月二十六日上午七時三十分許，基於殺
    人之犯意，持長約五十公分之西瓜刀一把，在嘉義縣民雄鄉大崎村十四甲十四之
    一號乙○○住處，砍殺乙○○數刀，致乙○○受有小腿長十五公分、寬三公分、
    深入骨頭（深約五公分），背部左肩胛骨至右手骨、長約三十公分、最寬五公分
    、深四公分，右大腿長十五公分、寬四公分、深二公分，右腳膝蓋直徑五公分皮
    膚被切掉，左腳部自大腿至小腿、長約四十公分、寬約十公分、深約五公分，左
    腳總腓神經斷裂等傷害。乙○○之母丙○○○見狀欲救乙○○，而拿石頭丟甲○○，甲○○另又基於傷害之犯意，持該西瓜刀砍丙○○○三刀，致丙○○○（起
    訴書誤載為鄭張玉蘭）受有右邊（原判決誤載為左邊）腋下長十五公分、寬四公
    分、深五公分，左前臂長二十公分、寬十公分、皮膚翻起來，左臂手肘長五公分
    、寬二公分、深一公分及左臉被撞紅腫主神經稍為麻痺等傷害；乙○○經及時送
    醫急救始未死亡。
二、案經乙○○、丙○○○（起訴書誤載為鄭張玉蘭）訴由嘉義縣警察局民雄分局報
    請臺灣嘉義地方法院檢察署檢察官偵查起訴。
      理      由
一、訊據上訴人即被告甲○○固坦承其與告訴人乙○○素有怨隙，因其家玻璃遭告訴
    人乙○○破壞，於右揭時、地持約一台尺之尖刀砍傷告訴人乙○○及丙○○○等
    之事實，惟矢口否認有殺人及傷害之犯意，辯稱其行兇所持之刀為約一台尺之尖
    刀，不是西瓜刀，是在路邊鳳梨田撿到才順手拿來砍的，伊只是想要教訓告訴人
    乙○○一人而已，並未說要砍死告訴人乙○○。又因告訴人丙○○○拿石頭丟他
    ，又要搶其刀，伊轉身閃避刀不小心揮到她云云。
二、經查：
（一）被告於偵查中、原審及本院審理時供認於右開時、地持刀砍傷告訴人乙○○及
      丙○○○等情，核與告訴人乙○○、丙○○○於警訊時、原審及本院審理時所
      指訴、證人即告訴人乙○○之妻蕭琇文於原審審理時所結證之情節相符。而告
      訴人乙○○受有「小腿長十五公分、寬三公分、深入骨頭（深約五公分），背
      部左肩胛骨至右手骨、長約三十公分、最寬五公分、深四公分，右大腿長十五
      公分、寬四公分、深二公分，右腳膝蓋直徑五公分皮膚被切掉，左腳部自大腿
      至小腿、長約四十公分、寬約十公分、深約五公分，左腳總腓神經斷裂」等傷
      害，告訴人丙○○○受有「右邊腋下長十五公分、寬四公分、深五公分，左前
      臂長二十公分、寬十公分、皮膚翻起來，左臂手肘長五公分、寬二公分、深一
      公分及左臉被撞紅腫主神經稍為麻痺」等傷害，亦據證人即告訴人乙○○及丙○○○在嘉義基督教醫院治療之主治醫師連昉杰於原審審理時結證甚詳（見原
      審卷第五十七頁背面、第五十八頁正、反面），並有嘉義基督教醫院出具之告
      訴人乙○○及丙○○○之診斷證明書各一份附於警卷可稽（見警局卷第十頁、
      第十一頁）；並有告訴人乙○○、丙○○○在嘉義基督教醫院治療時所照之乙○○受傷圖片（照片）五張及丙○○○受傷之圖片（照片）三張附於原審卷可
      資佐證（見原審卷第八十七頁至第八十九頁）。至於證人蕭琇文於警訊時證稱
      被告先砍其婆婆即告訴人丙○○○，再砍其夫即告訴人乙○○等語（見原審卷
      第五頁背面），因與被告之供述及告訴人乙○○、丙○○○之指訴不符，且其
      於原審已改證述係被告先砍殺乙○○，丙○○○為救乙○○而被傷等語（見原
      審卷第八十三頁背面、第八十五頁），故其於警訊時之證述，尚非可採，應於
      原審所證為可採。又依診治告訴人之證人即醫師連昉杰於原審如前述證述甚詳
      ，且有告訴人被砍傷部位之照片可稽，已甚明確，被告聲請調閱告訴人丙○○○之病歷表即無必要，附此敘明。
（二）被告於原審審理時雖辯稱：其行兇所持之刀為約一台尺之尖刀，不是西瓜刀，
      是在路邊撿到才順手拿來砍的云云，並畫有尖刀圖（見原審卷第五頁、第七頁
      、第八十頁背面），而於偵查中供稱在外面草叢拿一支刀（見偵緝卷第十九頁
      ），於本院稱在路邊鳳梨田撿到一把刀云云（見本院八十八年十二月二十八日
      訊問筆錄），先後所供拿取刀子位置不同，而其均供述原先係要拿木棍，因見
      該刀才改持刀前往，顯見其有持刀要砍殺告訴人乙○○之犯意。而告訴人於原
      審及本院審理時指稱被告係持西瓜刀砍他等語。被告於原審八十八年七月十七
      日訊問時亦供稱：「（八十八年四月二十六日四時許拿西瓜刀到他家？）是的
      ，因當時很生氣。」等語（見原審八十八年度聲羈字第一六四號聲請羈押卷第
      五頁），被告亦已供承兇器係西瓜刀，於本院亦不否認係持西瓜刀。另原審將
      告訴人乙○○、丙○○○之診斷證明書影本各一份（見原審卷第七十三頁、第
      七十四頁）、被告於原審審理時所畫之兇器形狀（像尖刀長約一台尺，見原審
      卷第七頁）及告訴人乙○○、證人蕭琇文所畫之兇器形狀（均像西瓜刀長約五
      十公分，見原審卷第四十八頁、第四十九頁）之影本各一份（見原審卷第七十
      五頁至第七十七頁），向嘉義基督教醫院函查告訴人乙○○、丙○○○所受之
      傷是否該三種兇器中之一種所砍傷？如是，那一種較有可能致該傷害？據該院
      判斷認為由傷口及其縱深情況來看為利刃所傷，較像告訴人乙○○及證人蕭琇
      文所畫之刀所傷，有該院八十八年九月二十日（八八）嘉基醫字第八三八號函
      一份附於原審卷可稽（見原審卷第七十八頁），足見被告所持之兇器應為約五
      十公分之西瓜刀一把。又被告於原審辯稱兇刀是在路邊撿到才順手拿來砍的云
      云，查路邊他人所丟棄之刀通常都已不堪使用，況被告於偵查中供稱在外面草
      叢拿一支刀（見偵緝卷第十九頁），於本院又稱在路邊鳳梨田撿到一把刀云云
      （見本院八十八年十二月二十八日訊問筆錄），先後所供拿取刀子位置不同，
      而其均供述原先係要拿木棍，因見該刀才改持刀前往，惟從被告砍告訴人乙○○及丙○○○所受之傷害以觀，該西瓜刀必定鋒利無比，顯非路邊及草叢所撿
      獲，是被告所持之西瓜刀一把應係其攜往告訴人乙○○前開住處供行兇之用，
      顯見其有持刀要砍殺告訴人乙○○之犯意，被告前開之辯解，係避重就輕之詞
      ，不足採信。
（三）被告於原審及本院審理時雖辯稱：其只是想要教訓告訴人乙○○一人而已，並
      未說要砍死告訴人乙○○。因告訴人丙○○○拿石頭丟他，又要搶其刀，其轉
      身閃避刀不小心揮到她云云。惟查告訴人乙○○係受小腿長十五公分、寬三公
      分、深入骨頭（深約五公分），背部左肩胛骨至右手骨、長約三十公分、最寬
      五公分、深四公分，右大腿長十五公分、寬四公分、深二公分，右腳膝蓋直徑
      五公分皮膚被切掉，左腳部自大腿至小腿、長約四十公分、寬約十公分、深約
      五公分，左腳總腓神經斷裂等傷害，已如前述，從告訴人乙○○所受之傷害以
      觀，足見被告用力之猛，而下手部位又及於背部，按人之背部為可以致人死亡
      之部位，而長約五十公分之西瓜刀係足以使人死亡之兇器，應為被告所知悉，
      被告竟持該西瓜刀朝告訴人乙○○之背部砍殺，深達四公分，告訴人乙○○受
      有前開傷害後，被告又未將告訴人乙○○送醫急救，據證人連昉杰於原審審理
      時結證稱：「（乙○○所受之傷是否可致人於死？）背部那刀如再深一點可能
      會致人於死。」「（乙○○所受之傷如未救治會死亡？）會，因他到院已休克
      ，如未救治會失血過多死掉。」等語（見原審卷第五十八頁），足證被告確有
      殺乙○○之犯意，告訴人乙○○及丙○○○於警訊時均指稱被告砍殺告訴人乙○○時還說要殺死告訴人乙○○等語，應可採信，被告所辯其只是想要教訓告
      訴人乙○○一人而已，並未說要砍死告訴人乙○○云云，不足採。
（四）又被告於原審及本院審理時辯稱：因告訴人丙○○○拿石頭丟他，又要搶其刀
      ，其轉身閃避刀不小心揮到她云云。惟告訴人丙○○○係受有右邊腋下長十五
      公分、寬四分、深五公分，左前臂長二十公分、寬十公分、皮膚翻起來，左臂
      手肘長五公分、寬二公分、深一公分等砍傷，另左臉被撞紅腫主神經稍為麻痺
      等傷害，亦如前述，茍被告係因告訴人丙○○○拿石頭丟他，又要搶其刀，其
      轉身閃避刀不小心揮到告訴人丙○○○，則告訴人丙○○○應僅受一刀之傷，
      然觀諸告訴人丙○○○受砍傷部位有三處，有前開照片可佐（見原審卷第八十
      七頁），顯非僅因一刀所致，迭據告訴人丙○○○於原審及本院審理時亦指稱
      被告砍其三刀等語；被告於本院審理時改稱係不小心揮到她，又抽回來又傷害
      到她，顯亦不否認僅殺一刀。又持係刀不小心揮到告訴人丙○○○，其傷口豈
      有長達二十公分、寬達十公分或深達五公分之理，被告此部分所辯係不小心所
      致，與事實不符，無可採信，然據告訴人丙○○○於原審審理時指稱：「（甲○○殺妳兒子乙○○，妳過去就殺妳？）殺我兒子我過去，我兒倒地，我拿小
      石頭丟他，他轉身就過來殺我。」等語，被告與告訴人丙○○○並無怨隙，被
      告應無殺死告訴人丙○○○之犯意，被告砍告訴人丙○○○致告訴人丙○○○
      受有前開傷害，顯係告訴人丙○○○為救告訴人乙○○向被告丟石頭激怒被告
      所引起，而另行起傷害之犯意，砍傷告訴人丙○○○，告訴人丙○○○所受之
      傷害，據證人連昉杰於原審審理時亦結證稱：告訴人丙○○○受傷之部位，不
      會因未治療失血死亡等語（見原審卷第五十八頁背面）。另參諸被告於原審及
      本院審理時辯稱其只是想要教訓告訴人乙○○一人而已，益證被告於右開時間
      至告訴人乙○○前開住處時，並無殺死告訴人丙○○○之犯意，被告砍傷告訴
      人丙○○○，應非基於殺人之概括犯意，而是因告訴人丟石頭致被告另行起意
      ，以傷害之犯意加以砍傷。至於告訴人丙○○○於警訊時指稱：「．．．我見
      狀欲救我兒子，反而遭甲○○砍傷倒地，這時有一部幼稚園的娃娃車駛來，甲○○看到才罷手並駕機車逃逸。」等語；於本院審理時亦指稱：「我拿石頭丟
      他（指被告），他又過來殺我三刀，後來一部娃娃車來他才走，我全身均傷。
      」等語，惟被告於原審審理時供稱：「那天本來就要走了，未見娃娃車。」等
      語，查並無證據足資證明被告係因幼稚園之娃娃車駛來始罷手駕機車逃逸，惟
      衡諸常情，茍被告確有意要殺害告訴人丙○○○，被告應會等該娃娃車駛過後
      繼續砍殺告訴人丙○○○，告訴人丙○○○上開指訴，尚非可採。
（五）綜上所述，被告之否認與前開辯解，顯係事後卸責飾詞，委無足採，本件事證
      已臻明確，被告犯行洵堪認定。
三、核上訴人即被告所為，就砍殺告訴人乙○○部分係犯刑法第二百七十一條第二項
    、第一項之殺人未遂罪，就砍傷告訴人丙○○○部分係犯同法第二百七十七條第
    一項之普通傷害罪。被告砍殺告訴人乙○○及砍傷告訴人丙○○○，並非基於殺
    人之概括犯意，已如前述，公訴人認係連續犯，應依刑法第五十六條規定以一罪
    論，並加重其刑，尚有未洽，惟砍傷告訴人丙○○○部分，其基本事實相同，爰
    依法變更起訴之法條。被告已著手砍殺告訴人乙○○，惟未發生死亡之結果，為
    未遂犯，應依刑法第二十六條前段規定，按正犯之刑減輕其刑。被告所犯前開二
    罪，犯意各別，犯罪構成要件亦不同，應分論併罰。
四、原審以被告罪證明確，因以適用刑事訴訟法第三百條，刑法第二百七十一條第二
    項、第一項、第二百七十七條第一項、第二十六條前段，第三十七條第二項、第
    三項、第五十一條第五款、罰金罰鍰提高標準條例第一條前段等規定，並審酌被
    告犯罪之動機、目的、犯罪時所受之刺激、手段兇殘、其品行、犯罪所生之危害
    、犯罪後仍飾詞狡辯、現雖與告訴人乙○○及丙○○○訴訟和解，惟均未賠償等
    一切情狀，就殺人未遂部分量處有期徒刑七年，就傷害部分量處有期徒刑十月，
    ，並定其應執行之刑為有期徒刑七年八月。又就殺人未遂部分，依其犯罪之性質
    ，認為有褫奪公權之必要，而併予褫奪公權伍年。並說明被告犯罪所用之西瓜刀
    一把未扣案，並無證據足資證明為被告所有，且據被告於原審審理時供稱該刀其
    殺後已丟入垃圾桶等語，為免將來執行沒收發生困難，而不予宣告沒收。本院經
    核原判決認事用法俱無不合，量刑亦稱妥適，被告上訴意旨否認殺人及傷害之犯
    意，而指摘原判決不當，並無可取，為無理由，應予駁回。
據上論斷，應依刑事訴訟法第三百六十八條，判決如主文。
本案經檢察官楊秀美到庭執行職務。
中    華    民    國      八十九      年      一      月      十二      日
                                  臺灣高等法院臺南分院刑事第一庭
                                      審判長法官  鄭    文    肅
                                            法官  王    浦    傑
                                            法官  楊    明    章
右正本證明與原本無異。
如不服本判決，應於判決送達後十日內向本院提出上訴狀，其未敘述理由者並應於提
出上訴狀後十日內向本院補提理由書（應附繕本)。
                                     法院書記官  易    慧    玲
中    華    民    國      八十九      年      一      月      十三      日
附錄本判決論罪科刑法條：
刑法第二百七十一條；
殺人者，處死刑、無期徒刑或十年以上有徒刑。
前項之未遂犯罰之。
刑法第二百七十七條第一項：
傷害人之身體或健康者，處三年以下有期徒刑、拘役或一千元以下罰金。


司法院資訊處製作；財團法人民間司法改革基金會備份。
